---
title: "Practice_2"
author: "Нестерова А.И."
date: "14 03 2021"
output:
  word_document: default
  html_document: default
---

```{r setup, include=FALSE}
knitr::opts_chunk$set(echo = TRUE)
```

## Аналитический пакет R

### Графические системы в R: пакеты base, lattice, ggplot2

Упражнение выполняется по вариантам. В каждом варианте необходимо построить два графика средствами указанной графической системы и сохранить их в формат png. Результат выполнения упражнения – скрипт с расширением .Rmd с кодом на языке RMarkdown, который описывает все этапы построения графика, от загрузки данных до записи графика, а также два графических файла. Файлы скрипта и графики разместить в репозитории на github.com, ссылку выслать на почту преподавателя. Номер варианта – номер в списке группы.
Первый график постройте на данных по импорту продовольственных товаров в РФ в графической системе ggplot2. Данные за период с января 2010 по декабрь 2020 гг. необходимо загрузить из базы данных международной торговли UN COMTRADE, как было показано в практиках 1-2. Нас интересует эффект от введения продовольственных санкций.
Второй график постройте на данных, собранных в упражнении №1, в графической системе lattice. Тип графика может быть любым, при этом обязательно должна присутствовать разбивка по категориям (например: годы, производители товара, жанры фильмов).

### График №1: построение графика на данных по импорту продовольственных товаров в РФ в графической системе ggplot2. 

#### Вариант - 13

Товар: лук, лук-шалот, чеснок, лук-порей и т.д. в свежем или охлажденном виде, код 0703. График: разброс массы поставки в зависимости от её стоимости, разбить на три фасетки: январь 2010 - август 2014 г., сентябрь 2014 – декабрь 2018 гг., январь 2019 – декабрь 2020. Добавить горизонтальные прямые на уровне медианы массы поставок. Пропуски заменить на средние.

```{r Загрузка пакетов, warning = F, message = F}
# загрузка пакетов
library('rjson')               # библиотека для работы с JSON
library('dplyr')               # инструменты трансформирования данных
library('data.table')          # работаем с объектами "таблица данных"
library('lattice')             # графическая система lattice
library('ggplot2')             # графическая система ggplot2
library('stringr')             # работа со строками
library("forcats")             # работа с факторными переменными
```

Скачиваем данные для 1-го графика, используя API UN COMTRADE. Для начала найдём код Российской Федерации в справочнике UN COMTRADE.

```{r Поиск кода РФ, warning = F, message = F}
# создаём директорию для данных, если она ещё не существует:
data.dir <- './data'
if (!file.exists(data.dir)) dir.create(data.dir)
# создаём файл с логом загрузок, если он ещё не существует:
log.filename <- './data/download.log'
if (!file.exists(log.filename)) file.create(log.filename)

# адрес справочника по странам UN COMTRADE
fileURL <- "http://comtrade.un.org/data/cache/partnerAreas.json"
# загружаем данные из формата JSON
reporters <- fromJSON(file = fileURL)
is.list(reporters)

# соединяем элементы списка построчно
reporters <- t(sapply(reporters$results, rbind))
dim(reporters)

# превращаем во фрейм
reporters <- as.data.frame(reporters)

# даём столбцам имена
names(reporters) <- c('State.Code', 'State.Name.En')

# находим РФ
reporters[reporters$State.Name.En == 'Russian Federation', ]
```

Код РФ в базе: 643. Код товара в базе: 0703.
Загрузку данных за 2010-2020 гг. осуществим с помощью цикла. 

```{r Загрузка данных для 1 графика, warning = F, message = F}
# функция, реализующая API (источник: UN COMTRADE)
source("https://raw.githubusercontent.com/aksyuk/R-data/master/API/comtrade_API.R")

# загрузка данных в цикле
for (i in 2010:2020) {
 # таймер для ограничения API: не более запроса в секунду
  Sys.sleep(5)
  DT <- get.Comtrade(r = 'all', p = "643", 
                     ps = as.character(i), freq = "M",
                     rg = '1', cc = '0703',                                        
                     fmt="csv")
 # имя файла для сохранения
 file.name <- paste('./data/comtrade_', i, '.csv', sep = '')
 # записать данные в файл
 write.csv(DT$data, file.name, row.names = F)
 # вывести сообщение в консоль
 print(paste('Данные за', i, 'год сохранены в файл', 
             file.name))
 # сделать запись в лог
 write(paste('Файл', 
       paste('comtrade_', i, '.csv', sep = ''), 
             'загружен', Sys.time()), 
       file = './data/download.log', append = T)
}

# имена файлов
data.filename <- paste0('./data/comtrade_', 2010:2020, '.csv')

# читаем всё в одну таблицу
# флаг: является ли этот файл первым?
flag.is.first <- T
for (i in 1:length(data.filename)) {
    # читаем данные во фрейм
    df <- read.csv(data.filename[i], header = T, stringsAsFactors = F)
    if (flag.is.first) {
        # если это первый файл, просто копируем его
        DT <- df
        flag.is.first <- F         # и снимаем флаг
    } else {
        # если это не первый файл, добавляем строки в конец таблицы
        DT <- rbind(DT, df)
    }
    # сообщение в консоль
    message(paste('Файл ', data.filename[i], ' прочитан.')) 
}
# переводим в формат data.table
DT <- data.table(DT)           
# убираем временные переменные
rm(df, data.filename, flag.is.first, i)

# размерность таблицы
dim(DT)
# имена столбцов
names(DT)
```

Для удобства работы с данными отредактируем заголовки, посчитаем количество пропущенных значений по каждому столбцу и уберём из рассмотрения те показатели, которые имеют исключительно пустые значения.

```{r Отчистка данных, warning = F, message = F}
# копируем имена в символьный вектор, чтобы ничего не испортить
nms <- names(DT)
# заменить серии из двух и более точек на одну
nms <- gsub('[.]+', '.', nms)
# убрать все хвостовые точки
nms <- gsub('[.]+$', '', nms)
# заменить US на USD
nms <- gsub('US', 'USD', nms)
# проверяем, что всё получилось, и заменяем имена столбцов
names(DT) <- nms
# результат обработки имён столбцов
names(DT)

# считаем пропущенные
# номера наблюдений, по которым пропущен вес поставки в килограммах
which(is.na(DT$Netweight.kg))
# их количество
sum(is.na(DT$Netweight.kg))

# делаем такой подсчёт по каждому столбцу
na.num <- apply(DT, 2, function(x){sum(is.na(x))})
na.num
# в каких столбцах все наблюдения пропущены?
col.remove <- na.num == nrow(DT)
    
# уберём эти столбцы из таблицы
DT <- DT[, !col.remove, with = F]
dim(DT)

# смотрим статистику по столбцам
summary(DT)
```

Построим график №1 согласно заданию варианта. Для разбиения графика на фасетки введем новую категориальную переменную `Period1` для каждого из трёх периодов. Пропуски для переменной `Netweight.kg` заменим на средние.

```{r Гpафик 1, warning = F, message = F}
# переменная-фактор: периоды для построения фасеток
Period1 <- rep(0, length(DT$Period)) # создание вектора Period1
DT <- mutate(DT, Period1)            # присоединение Period1 к DT

# присваивание названий периодов для каждой группы
for(i in 1:length(DT$Period)) {if (DT$Period[i] <= 201408) {DT$Period1[i] = "Январь 2010 - Август 2014"}
                              if (DT$Period[i] > 201408 & DT$Period[i] <= 201908) {DT$Period1[i] = "Сентябрь 2014 - Август 2019"}
                              if (DT$Period[i] > 201908) {DT$Period1[i] = "Сентябрь 2019 - Декабрь 2020"}}
# делаем фактор из переменной Period1
DT$Period1 <- factor(DT$Period1, levels = c( "Январь 2010 - Август 2014", "Сентябрь 2014 - Август 2019", "Сентябрь 2019 - Декабрь 2020"))

# заполним пропуски для массы поставок
# считаем средние и округляем до целого, как исходные данные
DT[, round(mean(.SD$Netweight.kg, na.rm = T), 0), by = Year]

# заменяем пропуски на средние
DT[, Netweight.kg.mean := round(mean(.SD$Netweight.kg, na.rm = T), 0),by = Year]
DT[!is.na(Netweight.kg), Netweight.kg.mean := Netweight.kg]

# смотрим результат
DT[, Netweight.kg, Netweight.kg.mean]

# # вычисление вектора медиан для каждого периода
# med1 <- filter(DT, Period <= 201408)
# med2 <- filter(DT, Period > 201408, Period <= 201908)
# med3 <- filter(DT, Period > 201908)
# med <- cbind(median(med1$Netweight.kg.mean), median(med2$Netweight.kg.mean), median(med3$Netweight.kg.mean))
# med

# построение графика
# начинаем строить ggplot с объявления исходных данных
gp <- ggplot(data = DT, aes(x = Trade.Value.USD, y =  Netweight.kg.mean))

# объясняем, как изображать данные: график разброса
gp <- gp + geom_point()

# добавляем фасетки для разных периодов
gp <- gp + facet_grid(. ~ Period1)

# добавляем горизонтальные прямые на уровне медианы массы поставок
gp <- gp + geom_hline(aes(yintercept = median(Netweight.kg.mean), group =  Period1), color = "red")

# добавляем подписи осей и заголовок
gp <- gp + xlab('Масса поставки, кг') 
gp <- gp + ylab('Стоимость, USD')
gp <- gp + ggtitle('Зависимость массы поставки от её стоимости')
  
# выводим график
gp
```

### График №2: построение графика на данных из упражнения №1 в графической системе lattice. 

#### Вариант - 13

Яндекс.Маркет, роботы-пылесосы (Москва).

Скачиваем данные для 2-го графика c github, используя полученный csv-файл из предыдущего упражнения.

```{r Загрузка данных для 2 графика, warning = F, message = F}
# адрес файла
fileURL <- 'https://raw.githubusercontent.com/alnesterova/Practice_1-R/main/DF_vacuum_cleaners.csv'
dest.file <- './data/DF_vacuum_cleaners.csv'
# загружаем файл, если он ещё не существует, и делаем запись о загрузке в лог:
if (!file.exists(dest.file)) {
 download.file(fileURL, dest.file) # загрузить файл
 # сделать запись в лог
 write(paste('Файл', dest.file, 'загружен', Sys.time()), 
 file = log.filename, append = T)
}

# читаем данные из загруженного .csv во фрейм, 
# если он ещё не существует
if (!exists('DF.import')) {
 DF_vacuum_cleaners <- read.csv(dest.file, stringsAsFactors = F, encoding = 'UTF-8') 
}

# размерность таблицы
dim(DF_vacuum_cleaners) 
# структура (характеристики столбцов)
str(DF_vacuum_cleaners) 
```

Полученная таблица содержит следующие данные:

- `Title` - название модели робота-пылесоса;
- `Description` - описание характеристик робота-пылесоса;
- `Price` - цена робота-пылесоса (в рублях);
- `Rank` - общий рейтинг робота-пылесоса на основе оценок покупателей;
- `Feedback` - количество отзывов.

Построим график разброса общего рейтинга робота-пылесоса от его стоимости по самым популярным фирмам-производителям.

```{r График 2, warning = F, message = F}
# переменная для фирмы
Firm <- rep(0, length(DF_vacuum_cleaners$Title))          # создание вектора Firm
DF_vacuum_cleaners <- cbind(DF_vacuum_cleaners, Firm)     # присоединение Firm к DF_vacuum_cleaners

# присваивание названий фирм (2-е слово в названии модели робота-пылесоса)
for(i in 1:length(DF_vacuum_cleaners$Title)) {DF_vacuum_cleaners$Firm[i] <- word(DF_vacuum_cleaners$Title[i], 2)}

# выделим семь самых популярных фирм-производителей, оставшиеся запишем в отдельную категорию
DF_vacuum_cleaners$Firm <- fct_lump(DF_vacuum_cleaners$Firm, n = 7, other_level = "other")

# группы вынесены на отдельные панели графика
xyplot(Rank ~ Price | Firm, data = DF_vacuum_cleaners,
 ylab = 'Рейтинг робота-пылесоса',
 xlab = 'Цена робота-пылесоса, в рублях') 
```

Можно заметить по данному графику, что ни для одной фирмы нет прямой зависимости между ценой робота-пылесоса и его рейтингом, основанном на отзывах покупателей. Таким образом, выбор дорогого робота-пылесоса далеко не всегда означает, что потребитель купил высококачественный товар.

